【裁判字號】    92,易,264
【裁判日期】    920310
【裁判案由】    違反著作權法
【裁判全文】
臺灣臺中地方法院刑事判決                          九十二年度易字第二六四號
    公  訴  人  臺灣臺中地方法院檢察署檢察官
    被      告  乙○○
右列被告因違反著作權法案件，經檢察官聲請簡易判決處刑（九十一年度偵字第六八
０二號、第一二０三四號），本院臺中簡易庭認不宜逕以簡易判決處刑，移由本院刑
事庭依通常程序審理，本院判決如左：
    主  文
乙○○以明知為侵害著作權之物，意圖散布而陳列之方法，侵害他人之著作權，處有
期徒刑月，如易科罰金，以佰元折算壹日。
扣案之「驚聲尖笑２」盜版ＶＣＤ影音光碟片套（每套貳片），均沒收。
    事  實
一、片名為「驚聲尖笑２」之ＶＣＤ影音光碟片（一套二片）係Miramax File Corp.
    製作出品之視聽著作，年代網際事業股份有限公司於民國八十九年十月三十日與
    Miramax File Corp.公司簽立協議書，取得該片在臺灣地區（包括臺、澎、金、
    馬，下同）之專屬發行權利後，業於九十一年一月二十八日，專屬授權國際電影
    事業有限公司獨家發行，國際電影事業有限公司並得再授權第三人發行。故國際
    電影事業有限公司於九十一年一月二十八日又專屬授權新潮社有限公司（下稱新
    潮社）獨家發行，有效期限自九十一年一月二十九日起至九十六年一月二十八日
    止，新潮社現仍在授權期間內，並對該片享有著作權，任何人非經新潮社之同意
    或授權，不得明知為侵害著作權之物，意圖散布而陳列、持有或擅自出租。詎址
    設臺中市○村路○段七一三號「尚立影音光碟店」之負責人乙○○，明知劉榮富
    於九十一年三月中旬間，持至該光碟店中供作交換片名為「驚聲尖笑２」之ＶＣ
    Ｄ影音光碟片三套（每套各二片），均係未經新潮社授權或同意，而由不知姓名
    年籍之人擅自重製，侵害新潮社著作權之盜版品，竟基於意圖出租或與他人交換
    散布予不特定人觀賞之犯意，而收受持有之，並自斯時起，在所經營之「尚立影
    音光碟店」內之出租影音光碟陳列架上，擺放以不詳方式取得之「驚聲尖笑２」
    ＶＣＤ封面外殼，另將盜版之「驚聲尖笑２」ＶＣＤ影音光碟片三套，放置在櫃
    台後方之陳列架上，而陳列之，俾便顧客選租或交換該片時之用，以此方式，侵
    害新潮社對該影片之著作權。乙○○尚未將前開盜版之「驚聲尖笑２」ＶＣＤ出
    租或予他人交換，即於九十一年四月三日下午三時五分許，為警持本院核發之搜
    索票前往上開光碟店內執行搜索，而查獲上情，並扣得非法重製之盜版「驚聲尖
    笑２」ＶＣＤ影音光碟片三套（每套各二片）。
二、案經新潮社訴請臺中市警察局第一分局報告臺灣臺中地方法院檢察署檢察官偵查
    後，聲請簡易判決處刑。
    理  由
一、訊據被告乙○○對於有於右揭時、地自證人劉榮富處收受取得扣案之「驚聲尖笑
    ２」ＶＣＤ影音光碟片，且有將該影片之ＶＣＤ封面外殼陳列在出租影音光碟之
    陳列架上，以供不特定人選租或交換等事實，固坦承不諱，惟矢口否認有何違反
    著作權法之犯行，辯稱：伊不知扣案ＶＣＤ均是盜版品，且扣案之ＶＣＤ並非在
    陳列架上查扣的，而是在櫃台下方的儲藏櫃內查獲，伊無陳列之行為云云。經查
    ：
（一）被告前開自白，核與證人劉榮富於偵查中證述之情節相符，復經告訴代理人甲
      ○○於警訊時指稱無訛及查獲之員警即證人徐永樂到庭結證屬實，並有現場照
      片一張附卷可稽，堪認其自白係與事實相符，應予信採。
（二）又片名為「驚聲尖笑２」之ＶＣＤ影音光碟片，係Miramax File Corp.製作出
      品之視聽著作，年代網際事業股份有限公司於民國八十九年十月三十日與
      Miramax File Corp.公司簽立協議書，取得該片在臺灣地區之專屬發行權利後
      ，業於九十一年一月二十八日，專屬授權國際電影事業有限公司獨家發行，國
      際電影事業有限公司並得再授權第三人發行。故國際電影事業有限公司於九十
      一年一月二十八日又專屬授權新潮社獨家發行，有效期限自九十一年一月二十
      九日起至九十六年一月二十八日止，新潮社現仍在授權期間內，並對該片享有
      著作權，任何人非經新潮社之同意或授權，不得明知為侵害著作權之物，意圖
      散布而陳列、持有或擅自出租等情，有年代國際事業股份有限公司與Miramax
      File Corp.簽立之銷售協議書、發行權授權證明書、年代網際事業股份有限公
      司二００二西片錄影節目帶總經銷發行合約書、專屬授權證明書、院線片資料
      、行政院新聞局錄影節目審查合格證明書行政院新聞局證照電影片准演執照各
      一份在卷佐憑。而扣案之「驚聲尖笑２」ＶＣＤ影音光碟片三套，均係未經新
      潮社授權或同意，而由不知姓名年籍之人擅自重製之盜版品一節，則據證人劉
      榮富於偵查中證稱：「．．．我的驚聲尖笑是在一中街夜市買的，後來知道是
      盜版的，我不甘損失，就跟乙○○交換舊片看。」等語綦詳，復經告訴人新潮
      社之法務專員甲○○實際勘驗無訛；另經本院就扣案之「驚聲尖笑２」ＶＣＤ
      影音光碟片及告訴代理人丙○○當庭提出之正版片加以審視、比較結果，扣案
      之ＶＣＤ均無IFPI之辨識碼等情，有扣案之ＶＣＤ及正版品可資參佐。綜上，
      警方在被告經營之「尚立影音光碟店」內所查扣之「驚聲尖笑２」三套共計六
      片，確實均係非法重製之盜版品，至臻明確。
（三）被告雖辯稱並不知扣案之ＶＣＤ係盜版品云云，然查，被告本身即在經營影音
      光碟片之出租業務，對於正版之影音光碟片均應有IFPI之編碼等資訊自應較一
      般消費者熟稔；而其所經營之光碟店中既亦提供顧客交換ＶＣＤ之服務，且就
      顧客所交換之ＶＣＤ，既係用來出租予不特定人或再與他人交換，散布該等Ｖ
      ＣＤ之機會顯較一般消費者僅供個人或家庭使用之情形為廣，理當對顧客所提
      出之影音光碟片是否確係正版品一事，更會提高注意，亦較一般消費者更有能
      力加以辨識。是以扣案之「驚聲尖笑２」盜版ＶＣＤ三套既均僅係由一般透明
      之ＶＣＤ塑膠外殼裝置，而非如正版品有影片之劇照、介紹、說明等封面資訊
      ，在包裝上已可查知係與正版品有異；另以目視之方式，復能簡易查知扣案之
      「驚聲尖笑２」ＶＣＤ均無IFPI之辨識碼；再參以該店之顧客即證人劉榮富僅
      係一般之消費者，亦能發覺扣案之「驚聲尖笑２」ＶＣＤ三套皆係盜版品等情
      ，足認被告對於扣案之「驚聲尖笑２」ＶＣＤ影音光碟片三套均是盜版品一節
      ，確有知悉，應屬無疑。被告辯稱不知係盜版品云云，委不可採。
（四）被告對於扣案之「驚聲尖笑２」盜版ＶＣＤ三套所查獲之地點雖於本院中迭加
      爭執，辯稱並非放置在陳列架上，而係置於櫃台下方之儲藏櫃內云云。然查，
      被告於取得扣案之「驚聲尖笑２」盜版ＶＣＤ影音光碟片後，係將以不詳方式
      取得之「驚聲尖笑２」ＶＣＤ封面外殼放置在「尚立影音光碟店」內之出租影
      音光碟片陳列架上之事實，業經被告坦認無訛，並有現場照片一張可資佐憑。
      而參諸一般影音光碟片之出租中心為使消費者知曉店內全部之光碟目錄，多亦
      採用與被告乙○○同一經營之模式，亦即就各該影片至少擇一份封面外殼擺放
      在陳列架上，但封面外殼內則不一定裝有各該影片，顧客如有選租意願，再向
      櫃台人員洽詢或拿取該片之影音光碟片。據此，被告乙○○雖非直接將扣案之
      「驚聲尖笑２」盜版ＶＣＤ影音光碟片陳列在顧客得自由觀覽出入之陳列架區
      ，但其以該影片之封面外殼代之，既亦達於將該光碟店內有該部影片可供選租
      或交換之訊息告知公眾之作用，自與直接將實物即扣案之「驚聲尖笑２」盜版
      ＶＣＤ影音光碟片擺放在該區之陳列架上之情狀相當。是核被告所為，自屬「
      陳列」扣案ＶＣＤ影音光碟片之行為。被告此部分辯解，又無足取。
（五）另按著作權法所稱之「散布」，係指不問有償或無償，將著作之原件或重製物
      提供公眾交易或流通之謂也，該法第三條第一項第十一款定有明文。在本件中
      ，被告乙○○既明知扣案之「驚聲尖笑２」ＶＣＤ影音光碟片三套均係盜版品
      ，猶在顧客選租觀覽之陳列架上，陳列該影片之封面外殼，提供不特定人選租
      或交換，其主觀上即有意圖散布該等盜版品之犯意至明。
（六）此外，尚有現場照片五張、本院搜索票一紙、臺中市警察局第一分局扣押筆錄
      、告訴人新潮社提出之刑事告訴狀、告訴代理人甲○○查證報告各一份在卷可
      參。綜上，被告右開犯行，事證明確，洵堪認定。
二、核被告所為，係犯著作權法第九十三條第三款之以同法第八十七條第二款明知為
    侵害著作權之物，意圖散布而陳列之方式，侵害他人之著作權罪。又：
（一）被告為出租或提供交換散布片名為「驚聲尖笑２」之盜版ＶＣＤ影音光碟片，
      先向劉榮富處收受持有扣案之三套盜版ＶＣＤ影音光碟片之前行為，雖亦該當
      於著作權法第八十七條第二款所定「明知為侵害著作權之物，意圖散布而持有
      」之行為，然因為被告意圖散布而陳列之後行為所吸收，不另論罪。
（二）爰審酌被告自身係經營出租影音光碟片之業者，明知扣案之「驚聲尖笑２」Ｖ
      ＣＤ影音光碟片係盜版品，竟枉顧該影片係他人辛苦之智慧結晶及告訴人新潮
      社對該影片所享有之著作權，亦無視政府大力宣導尊重他人智慧財產權之法令
      ，猶在該店內陳列，供不特定人選租或交換，惡性非輕，其陳列之時間約半月
      餘，被查獲之盜版影片僅有一片，數量為三套六片，迄至被查獲時尚未出租或
      交換過，侵害著作權人之情節雖非嚴重，其因此而得之利益亦屬微薄，但已擾
      亂市場秩序，並影響我國之國際形象；再考之其犯罪手段平和，被告與告訴人
      新潮社間尚未能達成和解等一切情狀，量處如主文第一項所示之刑，並諭知易
      科罰金之折算標準。
（三）扣案之「驚聲尖笑２」盜版ＶＣＤ影音光碟片三套（每套二片），係被告所有
      並供違犯本件犯罪所用之物，已據被告供明在卷，爰依刑法第三十八條第一項
      第二款規定，宣告沒收。
三、公訴人雖又謂被告右開所為，另犯著作權第九十二條擅自以出租之方法侵害他人
    著作權之罪嫌，然查，被告自證人劉榮富處收受持有扣案之盜版「驚聲尖笑２」
    ＶＣＤ影音光碟片後，雖在店內之陳列架上陳列該影片封面外殼，但迄至被查獲
    時止，仍未曾將該等影音光碟片出租予顧客或與他人交換等情，業據被告供陳明
    確，核與證人徐永樂員警到庭結證稱：「（問：當時有無會同被告看一下店內的
    出租資料？）有嘗試做，但秀不出來，否則我們會列印相關資料出來。」等語相
    符，有本院之審判筆錄可考。公訴人復未提出任何證據證明被告確有出租該等扣
    案影音光碟片之情事，本院亦查無其他積極證據足認被告確有公訴人所指之此部
    分犯行，應認被告此部分之犯行尚屬不能證明。惟公訴意旨認此部分與前揭論罪
    科刑之著作權法第九十三條第三款之罪名間，有方法結果之牽連關係，屬裁判上
    一罪，爰不另為無罪之諭知。
據上論斷，應依刑事訴訟法第四百五十二條、第二百九十九條第一項前段，著作權法
第九十三條第三款，刑法第十一條前段、第四十一條第一項前段、第三十八條第一項
第二款，罰金罰鍰提高標準條例第二條，判判決如主文。
中      華      民      國      九十二      年      三   月     十    日
                                臺灣臺中地方法院刑事第二庭
                                    法  官  莊  嘉  蕙
右正本證明與原本無異。
如不服本判決，應於送達後十日內向本院提出上訴狀（須附繕本），上訴於臺灣高等
法院臺中分院。
                                    書記官
中      華      民      國      九十二      年      三     月     十    日
附錄論罪科刑法條
著作權法第九十三條
有下列情形之一者，處二年以下有期徒刑，得併科新台幣十萬元以下罰金︰
一  侵害第十五條至第十七條規定之著作人格權者。
二  違反第七十條規定者。
三  以第八十七條各款方法之一侵害他人之著作權者。
著作權法第八十七條
有下列情形之一者，除本法另有規定外，視為侵害著作權或製版權︰
一  以侵害著作人名譽之方法利用其著作者。
二  明知為侵害著作權或製版權之物而散布或意圖散布而陳列或持有或意圖營利而交
    付者。
三  輸入未經著作財產權人或製版權人授權重製之重製物或製版物者。
四  未經著作財產權人同意而輸入著作原件或其重製物者。
五  明知係侵害電腦程式著作財產權之重製物而仍作為直接營利之使用者    。


司法院資訊處製作；財團法人民間司法改革基金會備份。
